臺灣高等法院臺中分院刑事判決
                                    98年度上訴字第2617號
上　訴　人　臺灣臺中地方法院檢察署檢察官
被　　　告　甲○○
上列上訴人因被告妨害性自主罪案件，不服臺灣臺中地方法院98
年度訴字第1245號中華民國98年9月29日第一審判決（起訴案號
：臺灣臺中地方法院檢察署98年度偵字第1294號），提起上訴，
本院判決如下：
    主  文
上訴駁回。
    事  實
一、甲○○患有精神分裂疾病，其因精神障礙、長期幻聽，致對於
    外界之認知能力受損，無法收集充分資訊、形成完整及對自
    己最有利之判斷，於行為時辨識行為違法之能力顯著減低，
    於民國（下同）96年11月23日18時19分許，因幻聽症狀，耳
    邊不斷出現唆使其摸他人之聲音，乃在臺灣○○監獄忠二○舍○
    房內，利用同房受刑人Ａ男（真實姓名年籍資料詳卷）正在
    睡覺之際，掀開Ａ男身上棉被，與Ａ男同蓋一床棉被，同時將
    Ａ男之內褲脫下，Ａ男不從將甲○○推開後，甲○○隨即恐嚇Ａ男
    「如果敢叫的話，就讓你死」等語，致使Ａ男因而心生畏懼
    ，不敢加以反抗，甲○○旋將其陰莖在Ａ男肛門附近，來回摩
    擦至射精，而對Ａ男強制猥褻得逞；另於97年11月11日17時3
    1分許，在臺灣○○監獄忠二○舍○號房內，復因幻聽而辨識行
    為違法之能力顯著減低，見Ａ男坐於門邊休息，乃以手強行
    壓住Ａ男之手，致Ａ男無法反抗，以此強暴方式，強行撫摸Ａ
    男屁股，同時強吻Ａ男，並強拉Ａ男右手撫摸其陰莖，而對Ａ
    男強制猥褻得逞。
二、案經Ａ男訴請臺灣臺中地方法院檢察署檢察官偵查起訴。
    理  由
一、訊據被告對於上揭犯罪事實坦承不諱，且經證人即被害人Ａ
    男、證人即同舍房之曾○○於偵查時證述明確，並有卷附臺灣
    臺中監獄收容人獎懲報告表、被告及Ａ男之調配房紀錄、就
    診紀錄、臺灣臺中監獄98年4月28日函文所附被告在監精神
    病況說明及病歷影本、國軍北投醫院98年5月4日函文及門診
    初診病歷影本、中國醫藥大學附設醫院函文及精神鑑定報告
    書可稽，足徵被告前揭自白與事實相符，得以採信。本案事
    證明確，被告犯行堪以認定，應依法論科。【按被告以外之
    人（包括證人、鑑定人、告訴人、被害人及共同被告等）於
    審判外之陳述雖不符刑事訴訟法第159條之1至之4等四條之
    規定，而經當事人於審判程序同意作為證據，法院審酌該言
    詞陳述或書面陳述作成時之情況，認為適當者，亦得為證據
    ；當事人、代理人或辯護人於法院調查證據時，知有刑事訴
    訟法第159條第1項不得為證據之情形，而未於言詞辯論終結
    前聲明異議者，視為有前項之同意，同法第159條之5定有明
    文。本件證人Ａ男及曾○○固曾於偵查中為陳述，其性質雖屬
    傳聞證據，惟其未再於法院審理中為陳述，且查無符合同法
    第159條之1至之4等前四條之情形，其等所為之上開偵查筆
    錄內容，業經法院審理時予以提示並告以要旨，且各經檢察
    官及被告等人表示意見。當事人已知上述筆錄乃傳聞證據，
    且均未於言詞辯論終結前對該等筆錄內容異議，依上開規定
    ，是其等於偵查中之證言已擬制同意其有證據能力，本院審
    酌上開筆錄作成時，較無人情施壓或干擾，亦無不當取供之
    情形，認為以之作為本案之證據亦屬適當，是證人等於偵查
    筆錄之證言自具有證據能力】。
二、核被告所為，係犯刑法第224條之強制猥褻罪。被告長期患
    有精神分裂疾病，仰賴藥物治療以控制病情，此有臺灣臺中
    監獄函文及檢附之臺中監獄衛生科病歷單足佐，且經本院囑
    託中國醫藥大學附設醫院就被告行為時之精神障礙程度鑑定
    ，經該院綜合被告個人史、生活史、疾病史、犯案過程、身
    體狀況、精神狀態檢查及心理測驗結果，認被告過去、犯案
    當時精神狀態受精神症狀影響，對外界之認知能力受損，無
    法收集充分資訊，無法形成完整及對自己最有利之判斷，故
    認被告犯案當時精神狀態有達精神耗弱之狀況，有該院98年
    8月10日精神鑑定報告書1份存卷得憑。而衡諸被告於案發初
    始對於監所、檢察官之詢問內容均能回答，再依原審及本院
    審理之過程中，被告針對法院所提之問題亦對答，載明於筆
    錄；且關於犯案過程之陳述與被害人Ａ男指訴情節也大體吻
    合等情，足見被告雖有精神疾病，然未達對於外界事物毫無
    理解辨識能力之程度，而僅係行為時辨識行為違法之能力有
    顯著減低之情形。基上，被告所犯上開2罪，均依刑法第19
    條第2項規定，減輕其刑。被告先後2次對Ａ男為強制猥褻罪
    犯行，時間相隔近1年，犯意各別，行為互殊，應予分論併
    罰。
三、原審依據上述理由，適用刑法第224條、第19條第2項、第51
    條第5款、第87條第2項、第3項，並審酌被告之犯罪動機、
    目的、手段，本案犯行對被害人Ａ男身心所生危害非輕，迄
    未與被害人達成和解，惟兼衡被告因有上述精神疾病，行為
    自主性較常人為低，致罹本罪，且犯後坦承犯行，態度尚可
    等一切情狀，分別量處被告各有期徒刑8月（2次）之刑，並
    定其應執行之刑為有期徒刑1年2月。又敘明：按有刑法第19
    條第2項之原因，其情狀足認有再犯或有危害公共安全之虞
    時，於刑之執行完畢或赦免後，令入相當處所，施以監護。
    但必要時，得於刑之執行前為之；前2項之期間為5年以下。
    但執行中認無繼續執行之必要者，法院得免其處分之執行，
    刑法第87條第2項、第3項分別有明文。本件被告經中國醫藥
    大學附設醫院鑑定結果，認為：考慮被告精神狀態仍然持續
    ，且其情緒控制不好、之前之藥癮病史及可能存在之性衝動
    與犯罪史，本院建議需積極後續處理治療或安置，有前揭精
    神鑑定報告書可參。審酌被告為本案犯行前並未接受規則之
    治療，為防止類似之情形再次發生，基於犯罪預防之目的，
    避免被告於刑之執行完畢或赦免後，再度因精神上疾病造成
    對其本人或社會一般人無法預料之危害事件，暨其係因精神
    病狀態而有犯罪行為，並非因性偏好異常或其他衝動控制障
    礙所致之性偏差行為，故被告應依刑法相關規定施以監護處
    分，而不適於妨害性自主之強制治療，經參酌鑑定醫師之建
    議，認有令入相當處所施以監護之必要，爰依刑法第87條第
    2項、第3項規定，諭知於刑之執行完畢後，令入相當處所施
    以監護4年。核其認事用法俱無不當，量刑亦稱允洽，檢察
    官以被告所為，致被害人身心受創甚鉅，指摘原判決量刑過
    輕而提起上訴，惟原審已審酌刑法第57條各款列情狀而為科
    刑，如上所述；且被告嗣後於98年12月3日與被害人Ａ男達成
    和解，得其諒解，此據被害人Ａ男於本院供陳在卷，是以並
    無需再加重被告之刑罰。檢察官之上訴非有理由，應駁回其
    上訴。
據上論斷，應依刑事訴訟法第368條，判決如主文。
本案經檢察官鍾宗耀到庭執行職務。
中    華    民    國    99    年    1     月    29    日
            刑事第七庭   審判長法  官 林  榮  龍
                               法  官 李  秋  娟
                               法  官 江  錫  麟
以上正本證明與原本無異。
如不服本判決應於收受送達後十日內向本院提出上訴書狀，其未
敘述上訴理由者，並得於提起上訴後十日內向本院補提理由書（
均須按他造當事人之人數附繕本）「切勿逕送上級法院」。
                                書記官 鄧  智  惠
中    華    民    國    99    年    2     月    1     日
附錄本案論罪科刑法條：
刑法第224條：
  對於男女以強暴、脅迫、恐嚇、催眠術或其他違反其意願之方
  法，而為猥褻之行為者，處6月以上5年以下有期徒刑。